臺灣桃園地方法院刑事裁定　　　　　　100年度交聲字第753號
原處分機關　交通部公路總局新竹區監理所桃園監理站
異　議　人
即受處分人　許明樹
上列受處分人因違反道路交通管理處罰條例案件，對於交通部公
路總局新竹區監理所桃園監理站於中華民國100 年9 月29日所為
桃監裁字第裁52-GH0000000號違反道路交通管理事件裁決書，聲
明異議，本院裁定如下：
    主  文
原處分撤銷。
許明樹不罰。
    理  由
一、原處分意旨略以：本件異議人即受處分人於民國100 年8 月
    18日13時52分許，駕駛車牌號碼200-HM號曳引車在臺中市○
    區○○路236 號前，因駕車不慎撞擊羅耀聯所有之車牌號碼
    H8-3119 號自用小貨車，竟未在場處理，嗣經自用小貨車車
    主羅耀聯報警處理，經員警於100 年8 月27日掣發中市警交
    字第GH0000000 號舉發違反道路交通管理事件通知單（下稱
    系爭舉發通知單）逕行舉發，並註明應到案日期為100 年9
    月11日前，嗣因異議人逾越應到案日期，仍未到案繳納罰鍰
    或提出申訴聽候裁決，經交通部公路總局新竹區監理所桃園
    監理站（下稱原處分機關）於100 年9 月29日依道路交通管
    理處罰條例第62條第1 項、違反道路交通統一裁罰基準及處
    理細則第41條、第43條、第44條及第67條規定，處罰鍰新臺
    幣（下同）3000元，吊扣駕駛執照1 個月並應參加道路交通
    安全講習。
二、聲明異議意旨略以：異議人於100 年8 月18日駕駛車牌號碼
    200-HM號曳引車至臺中市○區○○路222 號「振興建材行」
    裝置建材，然於同日13時52分許，因倒車不慎致撞擊羅耀聯
    停放在路邊之車牌號碼H8-3119 號自用小貨車，斯時車主羅
    耀聯未在現場，伊無法聯絡，惟「振興建材行」之法定代理
    人李翊樺表示可代伊向羅耀聯說明事發經過，伊即將名片及
    聯絡電話交予李翊樺，請李翊樺聯絡處理賠償事宜，伊隨即
    離去。本件實係李翊樺因工作繁忙殊未告知羅耀聯上開情事
    ，嗣後李翊樺出面向羅耀聯說明後，伊與羅耀聯已達成和解
    ，伊並無肇事逃逸之故意，爰聲明異議，請求撤銷原處分等
    語。
三、按法院受理交通事件，準用刑事訴訟法之規定，道路交通管
    理處罰條例第89條前段定有明文。另參諸最高法院76年臺上
    字第4986號判例要旨：「認定犯罪事實所憑之證據，雖不以
    直接證據為限，間接證據亦包括在內，然而無論直接證據或
    間接證據，其為訴訟上之證明，須於通常一般之人均不致有
    所懷疑，而得確信其為真實之程度者，始得據為有罪之認定
    ，倘其證明尚未達到此一程度，而有合理之懷疑存在而無從
    使事實審法院得有罪之確信時，即應由法院為諭知被告無罪
    之判決」，是以法院審理違反道路交通管理處罰條例事件時
    ，當踐行完畢調查證據之程序後，就認定行為人之違規事實
    ，仍不能有任何之合理懷疑存在，如法院就原處分機關所認
    定之行為人違規之事實仍有合理之訴訟上懷疑，而無法百分
    之百確信行為人之違規事實時，應為行為人有利之認定。次
    按汽車駕駛人駕駛汽車肇事，無人受傷或死亡而未依規定處
    置者，處新臺幣1,000 元以上3,000 元以下罰鍰；逃逸者，
    並吊扣其駕駛執照1 個月至3 個月，道路交通管理處罰條例
    第62條第1 項定有明文。又按汽車駕駛人違規肇事受吊扣駕
    駛執照處分，應接受道路交通安全講習，同條例第24條第1
    項第1 款亦有明文。再者，道路交通管理處罰條例第62條第
    1 項所規定之「逃逸」，其立法目的在於釐清責任，係指駕
    駛人肇事後冀圖卸免責任，未為採取任何救護或其他必要措
    施及未向警察機關報告，即為離去之情形之謂，故苟肇事駕
    駛人依其具體事實可認並無脫卸責任之情形，縱有未依規定
    處理或其處理尚非得宜之狀況，仍與上開條文所定「逃逸」
    之情形不符，而不得以該條文處罰之，先予敘明。
四、經查：證人即振興建材行法定代理人李翊樺於本院具結證稱
    ：異議人撞到羅耀聯自用小貨車後，伊有跟異議人說會轉知
    羅耀聯，後來因為工作繁忙，忘記向羅耀聯提及此事，100
    年8 月27日異議人有問伊是否跟羅耀聯講此事，伊說忘記了
    ，伊馬上於100 年8 月28日向羅耀聯說異議人會於8 月29日
    前來和解，羅耀聯有說好等語；證人即車牌號碼H8-3119 號
    之自用小貨車車主羅耀聯具結證稱：事發當時伊不在場，伊
    是100 年8 月18日事發當天去報警後，經警方調取監視器畫
    面方知是異議人撞的，證人李翊樺有於100 年8 月28日跟伊
    提到異議人有請李翊樺轉告車輛遭撞係異議人所為乙事，伊
    沒有天天去倉庫，且伊的貨車上面沒有聯絡電話等語，互核
    以觀，異議人於撞擊證人羅耀聯所有自用小貨車後，因證人
    羅耀聯未在當場，且無任何聯絡方式，異議人便透過證人李
    翊樺聯繫證人羅耀聯，商談賠償事宜，僅因嗣後證人李翊樺
    疏未轉達證人羅耀聯，是以異議人無規避責任之意圖甚明，
    否則異議人大可不將撞車之事告知證人李翊樺並委請處理。
    再者，異議人與證人羅耀聯於100 年8 月29日約定以15000
    元和解，有和解證明書在卷可稽，參以證人羅耀聯接獲證人
    李翊樺通知時間為100 年8 月28日，異議人隨即於翌日與證
    人羅耀聯和解乙情，果異議人有規避意圖，何須在聯繫上證
    人羅耀聯後即與之和解。此外，異議人於證人羅耀聯報警後
    至100 年8 月28日之期間固未聯繫證人羅耀聯，然參以異議
    人主觀上既認知將聯繫乙事交由證人李翊樺，自已相信證人
    李翊樺將為其處理，難以異議人未主動聯繫證人羅耀聯乙節
    ，遽認其有規避責任意圖。從而，異議人前開所辯，尚屬有
    據。
五、綜上所述，本件異議人既無肇事逃逸之意圖，原處分機關依
    道路交通管理處罰條例第62條第1 項、違反道路交通統一裁
    罰基準及處理細則第41條、第43條、第44條及第67條規定，
    處罰鍰3000元，吊扣駕駛執照1 個月並應參加道路交通安全
    講習之處分，即有未洽。從而，異議人提起本件聲明異議，
    為有理由，應由本院將原處分撤銷，諭知異議人不罰，以資
    適法。
中    華    民    國  100     年    11    月    4    日
                  交通法庭 法  官  張宏任
如不服本裁定，應於送達後5 日內，向本院提出抗告狀。
以上正本證明與原本無異。
                           書記官  陳美宜
中    華    民    國  100     年    11    月    9     日